【裁判字號】    95,重訴,96
【裁判日期】    951214
【裁判案由】    毒品危害防制條例等
【裁判全文】
臺灣桃園地方法院刑事判決              95年度重訴字第96號
公  訴  人  臺灣桃園地方法院檢察署檢察官
被      告  乙○○
                    （現羈押在臺灣桃園看守所）
指定辯護人  本院公設辯護人甲○○
上列被告因毒品危害防制條例等案件，經檢察官提起公訴（95
年度偵字第15431 號），本院判決如下：
    主  文
乙○○共同運輸第一級毒品，處有期徒刑拾參年，褫奪公權陸年
。扣案第一級毒品海洛因（淨重壹仟柒佰貳拾陸點柒柒公克，純
度百分之陸拾捌點壹肆，純質淨重壹仟壹佰柒拾陸點陸貳公克）
沒收銷燬之；保鮮膜、黑色複寫紙、塑膠片及印有陳皮梅之包裝
紙各參佰捌拾壹張、透明包裝袋柒只均沒收。
    事  實
一、乙○○於民國95年6 月間前往大陸旅遊，在香港機場搭機返
    臺時結識真實姓名、年籍不詳，綽號「阿義」之臺灣籍成年
    男子，「阿義」即邀約乙○○為其自國外攜帶物品返臺以賺
    取外快，乙○○答應考慮，並將其聯絡電話0000000000號告
    知「阿義」後即返臺。於同年月下旬，「阿義」撥打上開電
    話與乙○○閒聊，言談間乙○○提及其欲前往柬埔寨旅遊，
    乙○○及「阿義」之成年男子均明知海洛因係毒品危害防制
    條例所列之第1 級毒品，不得非法持有、運輸、販賣，且係
    行政院所公告為甲類第4 款之管制進出口物品不得私運進口
    ，仍共同基於運輸第1 級毒品海洛因進口之犯意聯絡，「阿
    義」邀約乙○○於此次前往柬埔寨旅遊返臺時，為其自柬埔
    寨運輸海洛因返臺，並許以支付此行旅遊費用新臺幣（下同
    ）21,000元及報酬30,000元，乙○○應允。由乙○○先行支
    付旅遊費用21,000元後，於同年7 月13日隨旅遊團至柬埔寨
    旅遊。於同年月16日23時許，在柬埔寨首都金邊其所入住之
    INTERCONTINENTAL飯店門口，由亦有犯意聯絡之姓名、年籍
    不詳之臺灣籍成年男子前來與乙○○交談，確認乙○○為「
    阿義」友人後，便交付夾藏海洛因之陳皮梅7 包（分以透明
    塑膠袋裝盛55顆、52顆、56顆、55顆、55顆、54顆、54顆，
    合計381 顆陳皮梅，每顆均係以1 張保鮮膜包裹粉狀海洛因
    成球狀，外覆1 張黑色複寫紙，再裹陳皮梅果肉，覆以1 張
    塑膠片，其外以印有陳皮梅之紙張1 張包裝，其內海洛因共
    計淨重1726.77 公克，純度68.14%，純質淨重1176.62 公克
    ），並囑乙○○將前開海洛因毒品帶回臺灣後，在機場將之
    交予出示書寫乙○○名牌之人即可，該人即會交付30,000元
    報酬予乙○○，乙○○即收受前開海洛因並將之攜回所住飯
    店。後乙○○於同年月17日在前開飯店內將上開海洛因置於
    其行李箱中，再於同日自金邊搭乘長榮航空BR266 號班機運
    輸海洛因抵臺，於同日18時15分許，在臺灣桃園機場入境海
    關處，經內政部警政署航空警察局安檢隊會同財政部臺北關
    稅局當場查獲，並自乙○○托運行李中查扣前開包裝之陳皮
    梅7 包及夾藏於陳皮梅中之海洛因 (共計淨重1726.77 公克
    ，純度68.14%，純質淨重1176.62 公克），而查知上情。
二、案經內政部警政署航空警察局移送臺灣桃園地方法院檢察署
    檢察官偵查起訴。
    理  由
一、按被告之自白，非出於強暴、脅迫、利誘、詐欺、疲勞訊問
    、違法羈押或其他不正之方法，且與事實相符者，得為證據
    ，刑事訴訟法第156 條第1 項定有明文。被告警詢、偵查中
    及本院審理時所為不利於己之陳述，非出於強暴、脅迫、利
    誘、詐欺、疲勞訊問、違法羈押或其他不正之方法，且所述
    情節復有扣案海洛因可資佐證，自與事實相符，依法得為證
    據。
二、認定事實之依據：
（一）被告於警詢中供稱：伊於95年5 、6 月間自香港搭機返臺
      時，結識真實姓名、年籍不詳，年約40歲綽號「阿義」之
      臺灣籍男子，伊有告知「阿義」伊之聯絡電話0000000000
      號，後於伊此次出國前1 星期，「阿義」撥打電話予伊，
      伊告知「阿義」伊欲前往金邊旅遊，「阿義」稱其認識旅
      行社人員，可取得較為優惠之價格，伊便交付護照予「阿
      義」，並相約在臺中市○○路某酒店旁見面，言談中「阿
      義」央請伊為其攜帶物品返臺以賺取外快，後於伊出國前
      3 日，「阿義」撥打電話告知伊旅遊手續業已辦妥，費用
      為21,000元，渠等復相約在臺中市○○路某酒店旁，伊交
      付21,000元予「阿義」，「阿義」再次提及為其攜帶東西
      返臺以賺取外快一事。後伊於同年7 月13日隨旅行團搭乘
      長榮BR265 班機至金邊旅遊，於同年月17日自金邊搭乘長
      榮班機BR266 號班機返臺。於95年7 月16日，在金邊伊所
      入住之INTERCONTINENTAL飯店門口，1 位年約30歲之臺灣
      籍男子稱呼伊楊先生，並詢問伊是否為「阿義」之朋友，
      伊回答是，渠等閒聊10餘分鐘，該名男子即交付7 包陳皮
      梅予伊，要求伊帶回臺灣，並稱到達臺灣機場，將前開物
      品交付予拿著書寫伊名牌之人，對方便會交付30,000元予
      伊等語，伊遂將該男子交付陳皮梅帶回飯店，隔天整理行
      李時一併將陳皮梅放入伊之行李內。伊沒有檢查該名男子
      所交付之物品，伊雖然心中覺得奇怪，但看在酬勞30,000
      元份上，便將前開物品帶回臺灣。95年7 月17日為警查獲
      夾藏海洛因之陳皮梅7 包即為該名男子交付予伊時之情狀
      ，警方拆解前開陳皮梅，發現均係將粉狀海洛因以保鮮膜
      包覆成小球狀，再用黑色複寫紙包覆，外以陳皮梅果肉包
      覆，復以透明塑膠片包裹，外包印有陳皮梅字樣之紙張，
      共計7 大包，分別為55顆、52顆、56顆、55顆、55顆、54
      顆、54顆，經警以毒品試劑測試後呈海洛因陽性反應（見
      95年度偵字第15431 號偵查卷第5 至7 頁），於檢察官偵
      查中供承：伊在香港機場認識「阿義」，伊交付聯絡電話
      予「阿義」，後「阿義」以伊之0000000000號行動電話與
      伊聯絡，伊受「阿義」之指示至金邊運毒，可得51,000元
      。在金邊飯店門口，1 名年輕人確認伊身份後將7 包陳皮
      梅交予伊，請伊帶回臺灣，並稱回臺後在機場會有人拿書
      寫伊名字之牌子，伊將陳皮梅交予該人即可。在機場為警
      查獲之海洛因即為伊為人帶回之物（見同上偵查卷第34、
      35頁）。伊於95年6 月間由香港機場搭機返臺時認識「阿
      義」，回臺後「阿義」與伊聯絡1 次，伊向「阿義」稱欲
      前往柬埔寨，「阿義」便向伊稱若去柬埔寨可幫其帶東西
      返臺以賺取外快（見同上偵查卷第43頁），於本院訊問時
      坦承：伊之前在香港機場認識「阿義」，伊告知「阿義」
      聯絡電話，約於本案查獲前20日，「阿義」撥打電話聯絡
      伊，閒談之間，伊提到欲至柬埔寨尋找商機，「阿義」便
      稱可為伊代辦相關入出境手續，並央伊為其攜帶東西入境
      ，且許以報酬，伊因久無收入才應允，為警查扣之物品係
      「阿義」央伊帶回臺灣，在伊離開柬埔寨前1 日，係另名
      男子與伊接觸（見本院95年7 月18日訊問筆錄），「阿義
      」央請伊自金邊攜帶物品回台，願支付旅費21,000元及報
      酬30,000元，於伊95年7 月13日隨旅行團至搭乘長榮航空
      BR265 班機至金邊，住在旅行社安排之飯店內，95年7 月
      16日23時許1 名「阿義」之男性友人至伊所入住金邊之飯
      店大門口交付為警查扣之夾藏海洛因之陳皮梅7 包予伊，
      後伊於同年月17日搭乘長榮航空班機返臺，於同日通關時
      為警查獲，伊並未開啟7 包陳皮梅檢視，但伊懷疑其內可
      能是毒品（見本院95年11月20日準備程序筆錄、本院95年
      11月30日審理筆錄）等語不諱。又查扣之白粉，經送法務
      部調查局以化學呈色法及氣相層析質譜儀分析法檢驗結果
      ，確含第1 級第6 項毒品海洛因成分，共計淨重1726.77
      公克，純度68.14%，純質淨重1176.62 公克，有該局95年
      5 月4 日調科壹字第080011127 號鑑定通知書1份 在卷可
      稽，足證被告所運輸入臺之物確為海洛因無訛。佐以本案
      被告所攜帶之陳皮梅僅係一般食品，且數量僅有7 包，以
      現今之運輸技術，郵寄、快遞此等物品要非難事，苟非另
      有所圖，「阿義」實無必要如此大費周章、慎重其事花費
      高達21,000元旅費及30,000元報酬委請被告為其自柬埔寨
      運輸來臺，被告自承其受有高中教育，以其智識程度，自
      無可能對此毫無所疑，況被告亦自承對此確有所疑，被告
      既有所疑，為評估自身風險，豈有不予詢問「阿義」所攜
      物品為何之理，而「阿義」既邀約被告為其運輸毒品，自
      無隱瞞所欲運輸之物為海洛因一節之必要，被告當知所運
      輸之物為海洛因。被告確自柬埔寨金邊運輸毒品入臺一情
      ，堪以認定。
（二）再者，依被告所述，在柬埔寨金邊其所入住之酒店門前交
      付陳皮梅之臺灣籍成年男子，係先確定其身份後始交付本
      案7 包陳皮梅。衡諸常情，陳皮梅此等尋常食品，實無必
      要特地遠從國外託一陌生外人攜帶返臺，若未與「阿義」
      有所謀議，豈會有如此違常之舉，該名男子既交付夾藏海
      洛因之陳皮梅予被告，顯見其亦為共犯。至被告雖稱該名
      交付海洛因之男子要求其將所運輸之海洛因交予機場出示
      被告名牌之人，然因被告甫一入臺即為警查獲，無從知悉
      是否確有他人前來接機及接機之人為何，故於此尚無法認
      定另有共犯在臺從事收受被告運輸之海洛因，附此敘明。
（三）此外，復有卷附旅客入出境紀錄查詢資料、臺北關稅局扣
      押貨物運輸工具收據及搜索筆錄、航空警察局安檢隊第六
      組查獲涉嫌毒品危害防制條例海洛因毒品初步鑑驗報告單
      各1 份、照片8 張在卷可佐，本件事證明確，被告犯行洵
      堪認定，自應依法論科。
三、論罪科刑：
（一）按海洛因為毒品危害防制條例第2 條第1 項第1 款所稱之
      第1 級毒品，且均為行政院依據懲治走私條例第2 條第3
      項法律授權公告之「懲治走私條例公告管制物品項目及其
      數額」中所列甲項管制進出口物品第4 款之毒品，不限其
      數額，均不得運輸及私運。核被告將海洛因由柬埔寨運抵
      臺灣之所為，係犯毒品危害防制條例第4 條第1 項運輸第
      1 級毒品罪及懲治走私條例第2 條第1 項之私運管制物品
      進口罪。被告係為「阿義」運輸本案海洛因，而由另名成
      年男子在柬埔寨交付海洛因，足見渠等3 人間，有犯意聯
      絡及行為分擔，均為共同正犯。被告一行為同時觸犯毒品
      危害防制條例第4 條第1 項運輸第1 級毒品罪及懲治走私
      條例第2 條第1 項之私運管制物品進口罪，為想像競合犯
      ，應依刑法第55條之規定從一重之運輸第1 級毒品罪處斷
      。被告運輸第1 級毒品海洛因而持有之低度行為，應為運
      輸之高度行為所吸收，不另論罪。被告非法運輸第1 級毒
      品海洛因入臺，且所運輸之海洛因淨重1726.77 公克，純
      度68.14%，純質淨重高達1176.62 公克，數量非寡，所為
      自屬非是，惟其僅係單純受託運輸前開毒品，並未參與購
      毒、販毒之行為，其犯罪情節較為輕微，且其私運入境之
      毒品甫入臺即被查獲，未流出市面，尚未造成重大危害，
      所犯情輕法重，是本院認縱科以本罪法定最低度刑無期徒
      刑仍嫌過重，爰依刑法第59條規定酌減其刑。審酌被告為
      圖私利，率爾運輸毒品進入臺灣，而毒品對我國人民身體
      健康及社會治安危害甚大，惟衡被告因有3 名子女待其扶
      養，而其失業1 年，端賴借貸度日，經濟困頓，始受「阿
      義」利誘從事本案運輸毒品犯行，其甫入境即為警查獲，
      故所運輸之毒品尚未流入市面，未生重大危害，及其並無
      前科，素行尚佳，於犯罪後坦承犯行，態度尚稱良好等情
      ，量處如主文所示之刑，以資懲儆。又被告為圖個人私利
      而運輸毒品入臺，本院依其犯罪之性質，認有褫奪其公權
      之必要，爰併宣告褫奪其公權。又本諸前述理由，本院認
      對被告科以有期徒刑13年即足收懲儆之效，公訴人就此部
      分求處無期徒刑，自屬過重，又被告並非有犯罪習慣或因
      遊蕩或懶惰成習而犯罪者，公訴人請求宣告被告強制工作
      ，尚有未合，要難依其所請，附此敘明。
（二）沒收部分：
    (1)扣案之海洛因（淨重1726.77 公克，純度68.14%，純質淨
      重1176.62 公克），係本案查獲之第1 級毒品，不問屬於
      何人所有，均應依毒品危害防制條例第18條第1 項前段規
      定沒收銷燬。
    (2)又毒品危害防制條例第18條第1 項規定，得諭知沒收並銷
      燬之者，以查獲之毒品及專供製造或施用毒品之器具為限
      ，並不及於毒品之外包裝。而毒品外包裝既係用於包裹毒
      品，防其裸露、潮濕，便於攜帶販賣，亦係供販賣毒品所
      用之物，應依毒品危害防制條例第19條第1 項之規定宣告
      沒收之，方屬適法（此有最高法院92年度臺上字第1288
      號、92年度臺上字第1275號、89年度臺上字第4531號、88
      年度臺上字第5033號、88年度臺上字第5032號判決意旨可
      參）。扣案裝盛陳皮梅之透明包裝袋7 只、包裹粉狀海洛
      因成球狀之保鮮膜，外覆之黑色複寫紙、塑膠片，印有陳
      皮梅字樣之包裝紙各381 張（本案查扣381 顆陳皮梅，每
      顆均以前開方式包裝），均係共犯「阿義」或另名不詳姓
      名、年籍之成年男子所有，具有防止毒品裸露、逸出之功
      用以便被告運輸，係供運輸毒品所用之物，至為顯然，並
      經被告陳述在卷，自應依毒品危害防制條例第19條第1 項
      前段之規定併予宣告沒收。至前開包裹於前開海洛因外之
      陳皮梅，依其性質不易保存且本案查獲至今已歷時5 月，
      應已腐壞而滅失，自不就此為沒收之諭知。
    (3)搭配被告0000000000號門號之行動電話，雖為被告所有，
      然依被告所述，「阿義」原係撥打電話與其閒聊，僅言談
      中偶然得知其欲前往柬埔寨而臨時邀約其運輸毒品，而被
      告並未提及其後渠等有以前開電話聯絡運輸本案海洛因事
      宜，故該具電話僅為被告日常用品，非屬供運輸、走私毒
      品所用之物，及扣案行李箱1 只，因被告此行本即參加旅
      遊，自會以行李箱攜帶衣物用品，前開行李箱應係被告私
      人旅遊用具，尚難認係供運輸本案海洛因所用之物，故均
      不就前開物品為沒收之諭知。
    (4)毒品危害防制條例第19條規定，犯同條例第4 條至第9條
      、第12條、第19條或第14條第1 項、第2 項之罪者，其因
      犯罪所得之物，沒收之。所稱因犯罪所得之物，自以實際
      所得者為限，苟無所得或尚未取得者，自無從為沒收追繳
      之諭知（最高法院89年度臺上字第3434號判決意旨參照）
      。「阿義」雖許以為被告支付旅費21,000元及報酬31,000
      元，然依被告所述，本案旅費係被告先行墊付，且未及取
      得報酬即為警查獲，則被告既尚未實際取得該51,000元，
      本院自無從就此為沒收追繳之諭知。
據上論斷，應依刑事訴訟法第299 條第1 項前段，毒品危害防制
條例第4 條第1 項、第18條第1 項前段、第19條第1 項，懲治走
私條例第2 條第1 項、第11條，刑法第28條、第11條、第55 條
、第59條、第37條第2 項，判決如主文。
本案經檢官施宣旭到庭執行職務。
中    華    民    國    95    年    12    月    14    日
                  刑事第九庭審判長法  官  何信慶
                                  法  官  胡芷瑜
                                  法  官  何燕蓉
以上正本證明與原本無異。
如不服本判決，應於判決送達後10日內向本院提出上訴狀（應附
繕本），上訴於臺灣高等法院。
                                  書記官  許弘樺
中    華    民    國    95    年    12    月    14    日
附錄本案論罪科刑法條：
毒品危害防制條例第4條
製造、運輸、販賣第一級毒品者，處死刑或無期徒刑；處無期徒
刑者，得併科新臺幣1 千萬元以下罰金。
製造、運輸、販賣第二級毒品者，處無期徒刑或7 年以上有期徒
刑，得併科新臺幣7 百萬元以下罰金。
製造、運輸、販賣第三級毒品者，處5 年以上有期徒刑，得併科
新臺幣5 百萬元以下罰金。
製造、運輸、販賣第四級毒品者，處3 年以上10年以下有期徒刑
，得併科新臺幣3 百萬元以下罰金。
製造、運輸、販賣專供製造或施用毒品之器具者，處1 年以上7
年以下有期徒刑，得併科新臺幣1 百萬元以下罰金。
前五項之未遂犯罰之。


司法院資訊處製作；財團法人民間司法改革基金會備份。
